【裁判字號】    99,台上,628
【裁判日期】    990129
【裁判案由】    違反懲治走私條例
【裁判全文】
最高法院刑事判決              九十九年度台上字第六二八號
上  訴  人  台灣高等法院高雄分院檢察署檢察官
被      告  乙○○
            丙○○
            丁○○
            甲○○
上列上訴人因被告等違反懲治走私條例案件，不服台灣高等法院
高雄分院中華民國九十八年十一月十三日第二審判決（九十八年
度上訴字第九六二號，起訴案號：台灣高雄地方法院檢察署九十
七年度偵字第一一九三號），提起上訴，本院判決如下：
    主  文
原判決撤銷，發回台灣高等法院高雄分院。
    理  由
本件原判決以公訴意旨略稱：被告乙○○、丙○○、丁○○、甲
○○（下稱被告等四人），與劉景明、林清泉等六人（劉景明、
林清泉部分，由第一審另行審結）均明知魚類係屬海關進口稅則
第三章所列之物品，依行政院於民國九十二年十月二十三日公告
「管制物品項目及數額」丙項第五款之規定，一次私運海關進口
稅則第一章至第八章所列之物品之一項或數項，其總額由海關依
緝獲時之完稅價格計算，超過新台幣（下同）十萬元或其總重量
超過一千公斤者，為管制進口物品。渠六人竟共同基於私運管制
物品進口逾公告數額之犯意，由乙○○擔任「豐億六號」（編號
：CT6-0980）漁船船長，其餘五人則均擔任該漁船之船員，於九
十六年十一月十九日十四時十分許，報關出港後，於不詳時間，
在不詳處所，向國籍、船名不詳之漁船購買如原判決附表所示之
漁獲種類及數量，旋即由該不詳漁船之船員共同將該附表所示之
漁獲搬運至「豐億六號」漁船後，再由該六人共同將之搬運裝載
於該漁船之船艙內，於同年十二月二十三日二十三時二十分許，
運送上開漁類報關入港後，欲販售圖利。嗣經行政院海巡署南部
地區巡防局第五岸巡總隊（下稱第五岸巡總隊）將上開漁獲過磅
稱重拍照，並向行政院農業委員會漁業署請求協助諮詢判定後始
悉上情，因認被告等四人，均係犯懲治走私條例第二條第一項罪
嫌等語。惟經審理結果，認為不能證明被告等四人犯罪，因而撤
銷第一審之科刑判決，改判諭知被告等四人均無罪；固非無見。
惟查：（一）依法應於審判期日調查之證據雖已調查，而其內容
未明瞭者，即與未經調查無異，如遽行判決，仍屬應於審判期日
調查之證據而未予調查。原判決雖說明：「檢察官既未能舉證證
明該等漁獲非被告乙○○等四人自我國領海外起運，則檢察官所
舉證據，實尚未達通常一般之人均不致有所懷疑，而得確信被告
乙○○等四人確有上開被訴走私犯行之程度。」等旨，而為被告
等四人有利之認定。惟乙○○於警詢時供稱：「（問：這航次捕
魚時經緯度為何？是否在台灣十二浬領海內捕魚？）大約東經一
一三度，北緯二十度。沒有。」；嗣於偵查中仍供以：「（問：
捕魚的地點？）東沙群島西南邊。東經一一三度十分，北緯二十
度十五分。這裡是公海。」各等語（見警卷第六頁、偵查卷第七
頁），並有內政部九十八年二月二日台內地字第０九八００一九
五０二號復第一審函（第一審卷(一)第五十七頁可參。果所供無誤
，被告等四人如非在上開地點取得漁獲物，何以乙○○於警詢及
偵查時一再供述如此明確？雖被告等四人供稱：彼等係在該地點
捕撈扣案漁獲物云云，然本件經第一審送請國立高雄海洋科技大
學鑑定結果，認：以「豐億六號」作業漁場之現有資源量，平均
每網要捕撈一噸（不含下雜魚）之漁獲，應屬不可能；又該船捕
獲花枝五十五噸之多，且又剝皮去內臟，如此加工方式頗為耗時
，非一般拖網漁船作業之常態；另「三角魚」、「旭蟹」均非拖
網之主要漁獲物，故該船捕獲「旭蟹」五．一五公噸不合理等語
，有該校九十七年十二月十八日海科大漁字第０九七００一二九
三二號函在卷可稽（見第一審卷(二)第九十三頁），參之乙○○於
警詢時供承：並未開啟航跡紀錄等情（見警卷第四頁），則被告
等四人未曾開啟航跡紀錄，是否即為迴避其駕往我國國境外後，
購入扣案漁獲物航線之追查，殊非無疑，其實情為何，既關係被
告等四人有無上述犯行之認定，為發見真實及維護公平正義，自
有依卷內資料詳查釐清之必要，原審未遑究明，遽行判決，自有
證據調查未盡之違法。（二）懲治走私條例第二條第一項之私運
管制物品進口罪，係指私運該物品進、出國境而言，而同條例第
三條第一項之運送管制物品罪，則指自國內運送管制物品至國內
另一地區之情形。原判決雖認扣案之漁獲，未能證明係被告等四
人自我國國境外之海域起運等情，惟其既認被告等四人有載運前
述漁獲進入台灣地區之行為，且該等漁獲是否「豐億六號」漁船
自行捕獲，亦屬有疑等情（見原判決第八頁第六行至倒數第二行
、第九頁第十二至十四行）。則本件縱未能證明被告等四人係自
我國國境外之海域起運，有懲治走私條例第二條第一項之私運管
制物品進口罪之犯行；然其運送之行為，何以仍未具備同條例第
三條第一項之運送走私物品罪之構成要件，未見於判決理由詳予
論述，亦有判決理由不備之違法。檢察官上訴意旨執以指摘，為
有理由，應認原判決有撤銷發回之原因。
據上論結，應依刑事訴訟法第三百九十七條、第四百零一條，判
決如主文。
中    華    民    國  九十九  年    一    月  二十九  日
                      最高法院刑事第三庭
                          審判長法官  林  增  福
                                法官  張  清  埤
                                法官  陳  世  雄
                                法官  何  菁  莪
                                法官  洪  佳  濱
      本件正本證明與原本無異
                                      書  記  官
中    華    民    國  九十九  年    二    月    三    日
                                                      K

司法院資訊處製作；財團法人民間司法改革基金會備份。
